# 请教陈版，合并后被投资单位关于权益法与成本法的披露

提问人：Manson_Luci 时间：2013-01-23 13:59:47
A为集团公司，B与C为A的子公司，B与C分别持有D公司 20 ％与 10 ％的股权，B公司按权益法核算，C公司按成本法核算，请问A编制合并报表后，对C公司持有D公司 10 ％的股权是不是也要进行权益法核算，这样是否更合理？

回答人：chenyiwei
按照目前的规定，A在合并报表层面应对总计持有D的 30 ％权益都按权益法核算，因为A合并集团作为一个整体依据其持有的 30 ％权益对D具有重大影响。 但请注意：《企业会计准则第 2 号——长期股权投资》的修订稿目前正在征求意见。根据征求意见稿，如果本案例中的C属于PE/VC等投资主体，则其持有的D公司的 10 ％权益在A的合并报表层面可以按照持有意图选择采用权益法调整或者继续保持作为金融资产以公允价值模式进行后续计量的做法。对该问题的处理是准则征求意见稿中重点征求意见的问题之一，据我所知目前大部分反馈意见都赞同给予选择权，即企业可以自行在权益法和金融工具模式之间选择。

回答人：chenyiwei
回复 ying0518 的帖子
我们认为，这几种观点基本上可以理解为“享有控制和权益观”和“持有目的观”两种观念和逻辑发生冲突的产物。目前的长期股权投资、企业合并、合并报表等涉及集团会计处理和报表编制的准则基本采用前一种观点；而金融工具准则基本采用后一种观点。此外，此问题也涉及对权益法本质的理解问题，如果认为权益法的本质就是“单行合并”，则应对间接持有部分也按权益法核算；如果将权益法看作主要是长期股权投资的一种后续计量方法，则对不同的部分可根据不同持有意图分别采用不同的计量方法。所以这个问题的关键还是先要解决“权益法的本质是什么”这个基本理论问题。
在目前情况下，我们总体上倾向于观点三。原因如下： 1 ．根据IAS 28（ 2011 年修订）第 18 和 19 段的规定，当主体拥有联营中的投资，该投资的一部分通过风险投资机构、或共同基金、信托机构及类似主体间接持有，则该主体可以选择遵循IFRS 9以公允价值计量且其变动计入损益对联营中的该部分投资进行计量，而对于未通过类似主体持有的在联营企业中的剩余投资部分，主体应采用权益法核算。因此观点三与IAS 28（ 2011 年修订）的相关立场一致。 2 ．从会计反映经济交易实质的一般原则看，投资企业在其合并财务报表中应将风险投资机构、共同基金、信托投资等类似主体间接持有的部分以公允价值计量且其变动计入损益进行会计处理，这样的处理能反映投资企业的商业目的。 因此，我们倾向于认为，从集团的角度真实、公允地反映其商业目的的角度出发，允许投资企业作出选择的方法更为恰当。因为通常情况下，通过风险投资机构等类似主体持有的投资更多地出于交易的目的，但我们不能排除在某些情况下，将直接和间接持有的对联营企业的投资视为一个整体更能反映集团的商业目的。 但是，允许企业自行在上述两种方法之间作出选择，就需要准则中对此问题给出更多的指引，以防止因滥用该规定而任意操纵业绩的情况。同时，也要明确对该条款是否可以进一步推广其适用范围，例如对于由企业所控制的风险投资机构、共同基金、信托投资等类似主体间接持有对子公司的股权投资时，是否允许参照该规定，把该类机构所持有并可以控制的子公司不纳入合并范围，而采用公允价值计量对其的股权投资？我们认为对此问题要谨慎对待，如果允许突破该规定，将导致“以控制为基础确定合并财务报表的合并范围”这一基本原则不再适用于所有情况，导致准则运用的混乱。